【裁判字號】    95,小上,7
【裁判日期】    950731
【裁判案由】    給付票款
【裁判全文】
臺灣新竹地方法院民事裁定               95年度小上字第7號
上  訴  人  乙○○
被  上訴人  甲○○
上當事人間請求給付票款事件，上訴人對於中華民國95年2月27
日本院竹北簡易庭95年度竹北小字第1號小額訴訟事件第一審判
決提起上訴，本院裁定如左：
    主      文
上訴駁回。
第二審訴訟費用新臺幣壹仟伍佰元由上訴人負擔。
    理      由
一、按對於小額程序之第一審裁判，得上訴或抗告於管轄之地方
    法院，其審判以合議行之。對於前項第一審裁判之上訴或抗
    告，非以其違背法令為理由，不得為之。又上訴狀內應記載
    上訴理由，表明下列各款事項：一、原判決所違背之法令及
    具體內容。二、依訴訟資料可認為原判決有違背法令之具體
    事實。民事訴訟法第436之24及第436條之25分別定有明文。
    又依同法第468條規定，判決不適用法規或適用不當者，為
    違背法令；而判決有同法第469條第1款至第5款情形之一者
    ，為當然違背法令，此在對小額訴訟事件第一審判決提起上
    訴時亦準用之，此觀民事訴訟法第436之32規定自明。是當
    事人就小額訴訟事件第一審判決提起上訴，如依民事訴訟法
    第468條規定，以原審判決有不適用法規或適用法規不當為
    理由時，其上訴狀或理由書應有具體之指摘，並揭示該法規
    之條項或其內容；若係成文法以外之法則，應揭示該法則之
    旨趣；倘為司法院解釋或判例，則應揭示該判解之字號或其
    內容。如依民事訴訟法第469條所列第1款至第5款情形為理
    由時，其上訴狀或理由書，應揭示合於該條款之事實。上訴
    狀或理由書如未依此項方法表明，或其所表明者，顯與上開
    法條規定之情形不相合時，即難認為已對原審判決之違背法
    令有具體之指摘，其上訴自難認為合法。
二、本件上訴意旨略以：
（一）被上訴人持有上訴人所簽發並由訴外人賴武杰背書之支票
      （發票日為民國94年10月25日；票號：AAR0000000），其
      票面金額為新台幣（下同）100,000元，經提示不獲付款
      ，固為上訴人所不爭執；惟訴外人賴武杰係以詐欺手法取
      財，上訴人已另訴提告。被上訴人與賴武杰非親非故，兩
      者間亦無任何法律關係，僅憑賴武杰手頭不便，即輕率質
      借，被上訴人是否有票據法第13條後段「取得票據出於惡
      意」之情形，原審並未斟酌，即有可議之處。
（二）按系爭支票，既由賴武杰背書轉讓被上訴人，該票據應從
      賴武杰手中轉由被上訴人為真正執票人，並由執票人軋票
      請求付款方符情理，惟從退票單所刪除請款人姓名及其地
      址、帳號和甲○○起訴狀之簽名，交叉比對可證賴武杰仍
      為軋票人，在在顯示支票提示之請款人及其存款帳號為賴
      武杰之人頭帳戶，或被上訴人與賴武杰有詐欺犯意之聯絡
      和行為分擔。
（三）前揭合理之懷疑，務必傳訊被上訴人及賴武杰二人及就被
      上訴人及賴武杰二人之筆跡送鑑定，以發現真實。無論是
      人頭帳戶或詐欺之共犯何者為真，均應有票據法第13條但
      書規定適用。
（四）邇來，國內詐欺案件頻傳，似此，凡以惡意、詐欺或其他
      非法取得票據者，皆可為所欲為，如願取償，不僅對於善
      良之票據發票人保障不周，對於社會正義及司法威信更是
      一大傷害，為此提請上訴，請求廢棄原判決等語。
三、經查，原審判決係於95年3月2日送達予上訴人，而上訴人亦
    於法定期間內即同年3月16日提起本件上訴，惟其前開上訴
    狀所載內容，係指摘第一審判決未斟酌退票單及支票上被上
    訴人筆跡之不同，因而未為執票人取得票據係出於惡意之認
    定云云，核係對原審取捨證據、認定事實之職權行使為指摘
    ，並未對原審判決有如何違背法令之處為具體之表明，揆諸
    首揭法條意旨，上訴人提起本件上訴，自難認屬合法。
四、次按，小額訴訟程序之當事人除有因原法院違背法令致未能
    提出者外，於第二審程序不得提出新攻擊或防禦方法，民事
    訴訟法第436條之28 定有明文，此係為貫徹小額程序之簡速
    性，避免因當事人於上訴程序提出新事實及證據而延滯訴訟
    ，小額事件之第二審法院原則上應按第一審之訴訟資料，審
    核其訴訟程序及判決內容有無違背法令，當事人於第一審言
    詞辯論終結前未曾提出之訴訟資料，不得再行提出，此為民
    事訴訟法第436條之28明定小額事件之當事人於第二審程序
    不得提出新攻擊或防禦方法之立法理由。本件上訴人主張傳
    訊被上訴人及訴外人賴武杰二人對質及就渠二人筆跡送鑑定
    等情，均屬小額訴訟程序上訴第二審程序中所提出之新攻擊
    方法，且上訴人並未表明該資料係因原法院違背法令，致未
    能提出，揆之上開規定，本院自不得審酌此證據資料。參以
    原審已於判決理由中論及上訴人未能舉證證明被上訴人係出
    於惡意而取得系爭支票，是上訴人指摘原審未斟酌票據法第
    13條後段規定，即非可採，併予敘明。
五、綜上所述，上訴人未具體說明原判決有何不適用法規，或適
    用法規不當之情形，並揭示該法規之條項或其內容，及合於
    民事訴訟法第469條所列各款之事實，難認對該判決之如何
    違背法令已有具體指摘。依首揭說明，應認其上訴為不合法
    ，併將本件訴訟費用計算如主文所示。
六、結論：依民事訴訟法第436條之32第2項、第444條第1項、第
    95條、第78條、第436條之19第1項，裁定如主文。
中  華    民    國    95    年    7     月     31     日
                    民事第二庭   審判長法  官  楊明箴
                                       法  官  黃美盈
                                       法  官  彭淑苑
右為正本係照原本作成。
本裁定不得抗告。
                                       書記官  許麗汝
中  華    民    國    95    年    7     月     31     日


司法院資訊處製作；財團法人民間司法改革基金會備份。
